---
title: "`r params$nom`"
output: pdf_document
date: "Tableau de Bord Budgétaire - `r format(Sys.time(), '%d %B %Y')`"
classoption: landscape
params:
  nom: NA
  metas: NA
  budget_total_hors_fg: NA
  total_reserve: NA
  total_engage: NA
  total_paye: NA
  total_bloque: NA
  total_disponible: NA
  tableau_repartition: NA
  depenses: NA
  tableau_personnel: NA
  plot_conso_annuelle: NA
  tableau_consommation_annuelle: NA
---

```{r setup, include=FALSE}
knitr::opts_chunk$set(echo = FALSE, warning = FALSE, message = FALSE)
library(tidyverse)
library(knitr)
library(kableExtra)

label_euro <- scales::label_dollar(
  accuracy = .01,
  prefix = "",
  suffix = " €",
  decimal.mark = ","
)
```

# Fiche signalétique

```{r, results='asis'}
format_meta <- function(meta, libelle, date = FALSE) {
    meta <- params$metas[[meta]]
    if (is.null(meta) || is.na(meta)) return("")
    if (date) meta <- format(meta, format = "%d %B %Y")
    paste0(
      "- **",
      libelle,
      " :** ",
      meta,
      "\n\n"
    )
}
```

`r format_meta("porteur", "Porteur")`
`r format_meta("charge_projet", "Chargé·e de projet")`
`r format_meta("bailleur", "Bailleur / Financeur")`
`r format_meta("gestionnaire", "Organisme gestionnaire")`
`r format_meta("eotp", "eOTP(s)")`
`r format_meta("contrat", "Numéro de contrat")`
`r format_meta("debut", "Début", date = TRUE)`
`r format_meta("fin", "Fin", date = TRUE)`
- **Frais de gestion :** `r params$metas$frais_gestion |> label_euro()`
- **Budget total hors frais de gestion :** `r params$budget_total_hors_fg |> label_euro()`
- **Budget total (frais de gestion inclus) :** `r (params$budget_total_hors_fg + params$metas$frais_gestion) |> label_euro()`

# Consommation du budget

```{r}
total_consomme <- params$budget_total_hors_fg - params$total_disponible
prop_consomme <- total_consomme / params$budget_total_hors_fg
```

- **Réservé :** `r params$total_reserve |> label_euro()`
- **Engagé (non payé) :** `r params$total_engage |> label_euro()`
- **Payé :** `r params$total_paye |> label_euro()`
- **Bloqué :** `r params$total_bloque |> label_euro()`
- **Consommation totale :** `r total_consomme |> label_euro()` (`r prop_consomme |> scales::percent(accuracy = .1, decimal.mark = ",")``)
- **DISPONIBLES : `r params$total_disponible |> label_euro()`**


# Répartition budgétaire prévisionnelle

```{r, results='asis'}
params$tableau_repartition |> 
  knitr::kable(format = "latex") |> 
  print()
```

# Consommation annuelle

```{r, fig.width=11}
p <- params$plot_conso_annuelle

if (!is.null(p) && !is.na(p))
  p +
    scale_y_continuous(labels = scales::label_number(accuracy = .01, big.mark = " ", decimal.mark = ","))
```

```{r, results='asis'}
params$tableau_consommation_annuelle |> 
  knitr::kable(format = "latex") |> 
  print()
```


# Prévisionnel RH

```{r, results='asis'}
tbl <- params$tableau_personnel

if (!"Année" %in% names(tbl)) {
  cat("Aucun prévisionnel RH.")  
} else {
  tbl |> 
    knitr::kable(format = "latex") |> 
    print()
}
```


# Détail des dépenses

```{r, results='asis'}
if (!is.null(params$depenses) && is.data.frame(params$depenses)) {
  dep <- params$depenses |> 
    select(-id) |> 
    mutate(
      description = description |> str_trunc(50),
      groupe = trunc(1:n() / 25)
    ) |> 
    rename(
      `Nature de la dépense` = nature,
      `Année` = annee,
      `Description` = description,
      `Total` = montant,
      `Réservé` = reserve,
      `Engagé (non payé)` = engage,
      `Payé` = paye,
      `Bloqué` = bloque
    )
  for (i in unique(dep$groupe)) {
    dep |> 
      filter(groupe == i) |> 
      select(-groupe) |> 
      knitr::kable(format = "latex") |> 
      print()
  }
}
```
